【裁判字號】    97,台上,6418
【裁判日期】    971211
【裁判案由】    違反毒品危害防制條例
【裁判全文】
最高法院刑事判決            九十七年度台上字第六四一八號
上  訴  人  甲○○
上列上訴人因違反毒品危害防制條例案件，不服台灣高等法院中
華民國九十七年十月二日第二審判決（九十七年度上訴字第三二
０九號，起訴案號：台灣基隆地方法院檢察署九十七年度毒偵字
第三八四、四七一、六八０號），提起上訴，本院判決如下：
    主  文
上訴駁回。
    理  由
一、施用第一級毒品部分
按刑事訴訟法第三百七十七條規定，上訴於第三審法院，非以判
決違背法令為理由，不得為之。是提起第三審上訴，應以原判決
違背法令為理由，係屬法定要件。如果上訴理由書狀並未依據卷
內訴訟資料，具體指摘原判決不適用何種法則或如何適用不當，
或所指摘原判決違法情事，顯與法律規定得為第三審上訴理由之
違法情形，不相適合時，均應認其上訴為違背法律上之程式，予
以駁回。本件上訴人甲○○上訴意旨略以：原判決認為上訴人施
用毒品並非集合犯，而駁回上訴人在第二審之上訴，判決理由不
符邏輯，倘施用毒品者，每日施用毒品兩次，兩個月計一百二十
次，量刑將較殺人為重等語。
惟查：本件原判決認定上訴人有原判決事實欄所載施用第一級毒
品海洛因之犯行，因而維持第一審判處上訴人施用第一級毒品三
罪罪刑（均累犯，各處有期徒刑七月）部分之判決，駁回上訴人
在第二審之上訴。係以：上訴人之自白，台灣檢驗科技股份有限
公司之濫用藥物尿液檢驗報告、台灣尖端先進生技醫藥股份有限
公司之濫用藥物檢驗報告、基隆市警察局應受尿液採驗人尿液檢
體採集送驗紀錄表、基隆市警察局第一分局偵辦毒品案件尿液檢
體對照表、交通部民用航空局航空醫務中心毒品鑑定書，及扣案
之海洛因殘渣袋等證據資料，為綜合之判斷。所為論斷，俱有卷
內證據資料可資覆按，並無任何違背法令情事。另查民國九十四
年二月二日修正公布而於九十五年七月一日施行之刑法，已刪除
第五十六條連續犯之規定。該修正即係將本應各自獨立評價之數
罪，回歸本來就應賦予複數法律效果之原貌。因此，就刑法修正
施行後多次施用毒品之犯行，採一罪一罰，始符合立法本旨。而
刑法上所謂集合犯，是指立法者所制定之犯罪構成要件中，本就
預定有數個同種類之行為將反覆實行之犯罪而言，是將各自實現
犯罪構成要件之多數行為，解釋為集合犯，而論以一罪。是以對
於集合犯，必須從嚴解釋，以符合立法者之意向。而行為人施用
毒品之原因不一而足，其多次施用毒品之行為，未必皆出於行為
人之一個犯意決定；且觀諸毒品危害防制條例第十條第一項、第
二項施用毒品罪之構成要件文義衡之，實無從認定立法者本即預
定該犯罪之本質，必有數個同種類行為而反覆實行之集合犯行，
故施用毒品罪，應非集合犯之罪。原判決本此意旨，說明上訴人
多次施用第一級毒品，無成立集合犯之可能，要無違法可言。上
訴意旨徒以上開情詞，任憑己見漫詞指摘，核與法律規定得為第
三審上訴理由之違法情形，不相適合。此部分其上訴違背法律上
之程式，應予駁回。
二、施用第二級毒品部分
按刑事訴訟法第三百七十六條所列各罪之案件，經第二審判決者
，不得上訴於第三審法院，法有明文。本件上訴人所犯毒品危害
防制條例第十條第二項施用第二級毒品罪部分，核屬刑事訴訟法
第三百七十六條第一款之案件。依首開說明，既經第二審判決，
自不得上訴於第三審法院，上訴人竟復提起上訴，顯為法所不許
，應予駁回。
據上論結，應依刑事訴訟法第三百九十五條前段，判決如主文。
中    華    民    國  九十七  年   十二   月   十一   日
                      最高法院刑事第五庭
                          審判長法官  陳  正  庸
                                法官  賴  忠  星
                                法官  林  秀  夫
                                法官  宋      祺
                                法官  陳  祐  治
      本件正本證明與原本無異
                                      書  記  官
中    華    民    國  九十七  年   十二   月   十七   日
                                                Ａ


司法院資訊處製作；財團法人民間司法改革基金會備份。
